---
title: "multi_omics_project"
author: "Delhomme Jean, Lecourieux Adriana, Rousseau Baptiste, Graa Maha"
date: "2022-10-12"
output: pdf_document
---



# 0. Load libraries



```{r}
library(mixOmics)
library(tidyverse)
library(netOmics)
library(igraph)
library(gprofiler2)
library(org.Hs.eg.db)
```



# 1. Analyse préliminaire



## 1.1. Preprocessing


### 1.1.1 Importation des données

```{r}
data <- readRDS("data_tcga.Rds")
mRNa_data <- data$mRNA
prot_data <- data$prot
miRNA_data <- data$miRNA
```

Nous avons à dispositions des données de protéine, mRNA et miRNA provenant de 150 échantillons patients.

```{r}
sample_info_data <- data$sample_info
summary(sample_info_data) 
```
Il y a 3 classes :Basal, Her2, et LumA.

### 1.1.2. Présence de NAs

```{r}
table(is.na(mRNa_data))
table(is.na(miRNA_data))
table(is.na(prot_data))
table(is.na(sample_info_data))
```
Les données sont dépourvues de NAs.

### 1.1.3. Distributions des features, par échantillons, par classes, par bloc

Distribution des classes

```{r}
summary(as.factor(sample_info_data$Y))
```

Distribution des features

mRNA
```{r}
boxplot(mRNa_data, col = as.factor(sample_info_data$Y), main = "boxplot mRNA")
```
miRNA
```{r}
boxplot(miRNA_data, col = as.factor(sample_info_data$Y), main = "boxplot miRNA")
```
Protein
```{r}
boxplot(prot_data, col = as.factor(sample_info_data$Y), main = "boxplot prot")
```
sample
```{r}
boxplot(t(mRNa_data), col = as.factor(sample_info_data$Y), main = "boxplot sample")
```

La distribution des features n'est pas homogène. Nous allons filtrer les features peu abondantes et celles présentant peu de variabilité. Nous allons également appliquer une mise à l'échelle.

### 1.1.4. Filtrer les features peu abondantes et avec peu de variabilité

mRNA
```{r}
data_mRNA <- mRNa_data[,colSums(mRNa_data) > 400] #on enleve les valeurs inférieur à 400 (bruit de fond).
dim(data_mRNA) # regarde dim du nouveau df : enlever 10 genes
hist(colSums((mRNa_data)))
coef_var <- function(x){
    c_var = sd(x)/mean(x)
}
coef_mRNA <- as.numeric(lapply(data_mRNA, coef_var))
hist(coef_mRNA)
```
```{r}
data.filtered_mRNA <- data_mRNA[,abs(coef_mRNA) > 0.15]
```

```{r}
dim(data.filtered_mRNA)
dim(mRNa_data)
```
4 gènes sont peu exprimés.
25 gènes varient peu. Il reste 152 données de mRNA.

Protein
```{r}
data_prot <- prot_data[,colSums(prot_data) > -95]
dim(data_prot)
hist(colSums(data_prot)) 

coef_var <- function(x){
    c_var = sd(x)/mean(x)
}
coef_prot <- as.numeric(lapply(data_prot, coef_var))
hist(coef_prot)
```

```{r}
data.filtered_prot <- data_prot[,coef_prot > -50]
```


```{r}
dim(data.filtered_prot)
dim(prot_data)
```
2 protéines correspondant à du bruit de fond.
2 protéines varient peu. Il reste 138 données de protéines.

miRNA
```{r}
colSums(miRNA_data)

hist(colSums(miRNA_data), breaks = 20)
#on decide de ne rien considerer comme du bruit de fond

coef_var <- function(x){
    c_var = sd(x)/mean(x)
}
coef_miRNA <- as.numeric(lapply(as.data.frame(miRNA_data), coef_var))
hist(coef_miRNA)

```
```{r}
data.filtered_miRNA <- miRNA_data[,coef_miRNA > 0.05]
```

```{r}
dim(data.filtered_miRNA)
dim(miRNA_data)
```
0 miRNA corerspondent à du bruit de fond. 5 miRNA sont peu variants. On en conserve 179.

### 1.1.5. Transformation des données

Nous comparons les résultats d'un scaling classique ou par log. Les résultats obtenus par le log ne sont pas satisfaisant. Nous prenons le sclaing classique.

mRNA
```{r}
data.logged_mRNA <- log(data.filtered_mRNA)
data.scaled_mRNA <- scale(data.filtered_mRNA, center = TRUE, scale = TRUE)
```

```{r}
boxplot(data.logged_mRNA, col = as.factor(sample_info_data$Y), main = "boxplot mRNA after log")
```

```{r}
boxplot(data.scaled_mRNA, col = as.factor(sample_info_data$Y), main = "boxplot mRNA after scale")

```

Protéines
```{r}
data.logged_prot <- log(data.filtered_prot)
data.scaled_prot <- scale(data.filtered_prot, center = TRUE, scale = TRUE)
```

```{r}
boxplot(data.logged_prot, col = as.factor(sample_info_data$Y), main = "boxplot prot after log")
```

```{r}
boxplot(data.scaled_prot, col = as.factor(sample_info_data$Y), main = "boxplot prot after scale")

```

miRNA
```{r}
data.logged_miRNA <- log(data.filtered_miRNA)
data.scaled_miRNA <- scale(data.filtered_miRNA, center = TRUE, scale = TRUE)
```

```{r}
boxplot(data.logged_miRNA, col = as.factor(sample_info_data$Y), main = "boxplot miRNA after log")
```

```{r}
boxplot(data.scaled_miRNA, col = as.factor(sample_info_data$Y), main = "boxplot miRNA after scale")

```

### 1.1.5. Gènes et protéines les plus variants

• Quels sont les gènes les plus variants ? les protéines ? Quels sont leurs rôles biologiques ?
• Le gène le plus variant est-il traduit et présent dans le dataset 

```{r}
max_mRNA <- max(coef_mRNA)
which(coef_mRNA == max_mRNA)
```

```{r}
 colnames(mRNa_data[93])
```
ENSG00000189058 est le gène le plus variant. Il correspond au gène APOD est un marqueur du cancer du sein. Il n'est pas présent dans les protéines.

```{r}
max_prot <- max(coef_prot)
which(coef_prot == max_prot)
```
```{r}
 colnames(prot_data[97])
```
Pea-15 regule la prolifération cellulaire et joue un rôle clé dans la prolifération des cellules cancéreuses.

### 1.1.6. Export des données

```{r}
saveRDS(data.scaled_mRNA, file = "mRNA_data_scaled.rds")
saveRDS(data.scaled_miRNA, file = "miRNA_data_scaled.rds")
saveRDS(data.scaled_prot, file = "prot_data_scaled.rds")
```


## 1.2. Analyse en composante principale


### 1.2.1. Import des données

```{r}
data <- readRDS("data_tcga.rds")
mRNA_data <- readRDS("mRNA_data_scaled.rds")
miRNA_data <- readRDS("miRNA_data_scaled.rds")
prot_data <- readRDS("prot_data_scaled.rds")
class_data <- data$sample_info
```

### 1.2.2. PCA

On commence par choisir le nombre de composantes à analyser.

#### 1.2.2.1. Nombre de composantes à analyser

```{r}
# plot the explained variance per component
plot(pca(mRNA_data, ncomp = 10, center = TRUE, scale = TRUE),
     main = "Explained variance per component - mRNA")

plot(pca(miRNA_data, ncomp = 10, center = TRUE, scale = TRUE),
     main = "Explained variance per component - miRNA")

plot(pca(prot_data, ncomp = 10, center = TRUE, scale = TRUE),
     main = "Explained variance per component - prot")
```
D'après ces résultats, nous choisissons un ncomp de 2 pour l'ensemble des blocs.

#### 1.2.2.2. PCA plots

mRNA

```{r}
plotIndiv(pca(mRNA_data),
          group = class_data$Y,ind.names = FALSE, 
          ellipse = TRUE,
          legend = TRUE,
          title = "PCA on mRNA, comp 1 & 2")  # plot the samples

plotVar(pca(mRNA_data), var.names = FALSE)  # plot the variables
```

miRNA

```{r}
plotIndiv(pca(miRNA_data),
          group = class_data$Y,ind.names = FALSE, 
          ellipse = TRUE,
          legend = TRUE,
          title = "PCA on miRNA, comp 1 & 2")  # plot the samples

plotVar(pca(miRNA_data), var.names = FALSE)    # plot the variables
```

prot

```{r}
plotIndiv(pca(prot_data),
          group = class_data$Y, ind.names = FALSE, 
          ellipse = TRUE,
          legend = TRUE,
          title = "PCA on prot, comp 1 & 2")  # plot the samples

plotVar(pca(prot_data), var.names = FALSE)    # plot the variables
```

### 1.2.3. sPCA

Comme pour la PCA, on choisi d'abod le ncomp.

#### 1.2.3.1. Explained variance plot (ncomp)

```{r}
# plot the explained variance per component
plot(spca(mRNA_data, ncomp = 10, center = TRUE, scale = TRUE),
     main = "Explained variance per component - mRNA")

plot(spca(miRNA_data, ncomp = 10, center = TRUE, scale = TRUE),
     main = "Explained variance per component - miRNA")

plot(spca(prot_data, ncomp = 10, center = TRUE, scale = TRUE),
     main = "Explained variance per component - prot")
```

De même, on choisi ncomp =2.

#### 1.2.3.2. keepX

Dans la sPCA, il faut également choisir le nombre de variables utilisées pour le calcule des composants.

```{r}
set.seed(8589) # for reproducibility with this case study, remove otherwise
test.keepX <- c(seq(5, 10, 1)) # set the number of variable values to be tested

# mRNA
tune.spca.res <- tune.spca(mRNA_data, ncomp = 2, # generate the first 3 components
                           nrepeat = 5, # repeat the cross-validation 5 times
                           folds = 3, # use 3 folds for the cross-validation
                           test.keepX = test.keepX)

plot(tune.spca.res) # plot the optimisation output

# miRNA
tune.spca.res <- tune.spca(miRNA_data, ncomp = 2, # generate the first 3 components
                           nrepeat = 5, # repeat the cross-validation 5 times
                           folds = 3, # use 3 folds for the cross-validation
                           test.keepX = test.keepX)

plot(tune.spca.res) # plot the optimisation output

# prot
tune.spca.res <- tune.spca(prot_data, ncomp = 2, # generate the first 3 components
                           nrepeat = 5, # repeat the cross-validation 5 times
                           folds = 3, # use 3 folds for the cross-validation
                           test.keepX = test.keepX)

plot(tune.spca.res) # plot the optimisation output
```

Permet de trouver le optimal number of feature. Le problème c'est qu'il y a une grande dimension aléatoire. Comme suggéré dans l'énoncé, on prend 10 feature pour la composante 1 et 5 feature pour la composante 2.

#### 1.2.3.3. sPCA plots

mRNA

```{r}
final.spca <- spca(mRNA_data, ncomp = 2, # based off figure 1, three components is best
                   keepX = c(10,5))

# plot final sPCA samples for first two components
plotIndiv(final.spca, comp = c(1, 2), ind.names = FALSE, 
          group = class_data$Y,
          ellipse = TRUE,
          legend = TRUE,
          title = "sPCA on mRNA, comp 1 & 2")

# plot variables against the sPCA components
plotVar(final.spca, comp = c(1, 2), var.names = TRUE)$names
```

miRNA

```{r}
final.spca <- spca(miRNA_data, ncomp = 2, # based off figure 1, three components is best
                   keepX = c(10,5))

# plot final sPCA samples for first two components
plotIndiv(final.spca, comp = c(1, 2), ind.names = FALSE, 
          group = class_data$Y,
          ellipse = TRUE,
          legend = TRUE,
          title = "sPCA on miRNA, comp 1 & 2")

# plot variables against the sPCA components
plotVar(final.spca, comp = c(1, 2), var.names = TRUE)$names
```

prot

```{r}
final.spca <- spca(prot_data, ncomp = 2, # based off figure 1, three components is best
                   keepX = c(10,5))

# plot final sPCA samples for first two components
plotIndiv(final.spca, comp = c(1, 2), ind.names = FALSE, 
          group = class_data$Y,
          ellipse = TRUE,
          legend = TRUE,
          title = "sPCA on prot, comp 1 & 2")

# plot variables against the sPCA components
plotVar(final.spca, comp = c(1, 2), var.names = TRUE)$names
```

La séparation des classes n'est pas bonne que ce soit avec la PCA ou avc la sPCA. 
Dans le cas de la PCA, les variables ayant le plus d'impacte sur les axes sont trop nombreuses pour être véritablement appréciées.
Dans le cas de la sPCA, les variables ayant le plus de poids (celles conservées avec notre keepX) sont affichées comme output.


## 1.3. Analyse supervisée


```{r}
data <-readRDS("data_tcga.Rds")
data_mRNA <- readRDS("mRNA_data_scaled.Rds")
data_mRNA <- as.data.frame(data_mRNA)
data_miRNA <- readRDS("miRNA_data_scaled.Rds")
data_miRNA <- as.data.frame(data_miRNA)
data_prot <- readRDS("prot_data_scaled.Rds")
data_prot <- as.data.frame(data_prot)
data_class <- data$sample_info

```

### 1.3.1. sPLSDA for mRNA

X = data_mRNA
Y = data_class$Y
```{r}
Y = data_class$Y
mRNA_splsda <- splsda(data_mRNA, Y, ncomp = 10)  # set ncomp to 10 for performance assessment later
```

#### 1.3.1.1. Plot the samples projected onto the first two components of the PLS-DA subspace

```{r}
plotIndiv(mRNA_splsda , comp = 1:2, 
          group = Y, ind.names = FALSE,  # colour points by class
          ellipse = TRUE, # include 95% confidence ellipse for each class
          legend = TRUE, title = 'mRNA PLSDA with confidence ellipses')
```

#### 1.3.1.2. Tuning sPLSDA

##### 1.3.1.2.1. Select the number of components

Undergo performance evaluation in order to tune the number of components to use

```{r}
perf_splsda_mRNA <- perf(mRNA_splsda, validation = "Mfold", 
                          folds = 5, nrepeat = 10, # use repeated cross-validation
                          progressBar = FALSE, auc = TRUE) # include AUC values
```

Plot the outcome of performance evaluation across all ten components

```{r}
plot(perf_splsda_mRNA, col = color.mixo(5:7), sd = TRUE,
     legend.position = "horizontal")
```


```{r}
perf_splsda_mRNA$choice.ncomp # what is the optimal value of components according to perf()

```
Le nombre de composantes optimale est 3 mias on choisi 2.

##### 1.3.1.2.2. Select the number of variables

Grid of possible keepX values that will be tested for each component

```{r}
list.keepX <- c(1:10,  seq(20, 300, 10))
```

Undergo the tuning process to determine the optimal number of variables

```{r}
tune_splsda_mRNA <- tune.splsda(data_mRNA, Y, ncomp = 2, # calculate for first 2 components
                                 validation = 'Mfold',
                                 folds = 5, nrepeat = 10, # use repeated cross-validation
                                 dist = 'max.dist', # use max.dist measure
                                 measure = "BER", # use balanced error rate of dist measure
                                 test.keepX = list.keepX,
                                 cpus = 2) # allow for paralleliation to decrease runtime
```

Plot output of variable number tuning

```{r}
plot(tune_splsda_mRNA, col = color.jet(2))
```

```{r}
tune_splsda_mRNA$choice.ncomp$ncomp # what is the optimal value of components according to tune.splsda()
```
```{r}
tune_splsda_mRNA$choice.keepX # what are the optimal values of variables according to tune.splsda()

```

These values are stored to form the final, optimised model.
```{r}
optimal_ncomp_mRNA <- tune_splsda_mRNA$choice.ncomp$ncomp
optimal_keepX_mRNA <- tune_splsda_mRNA$choice.keepX[1:optimal_ncomp_mRNA]
```

##### 1.3.1.2.3. Final Model

Form final model with optimised values for component and variable count
```{r}
final_splsda_mRNA <- splsda(data_mRNA, Y, 
                       ncomp = optimal_ncomp_mRNA, 
                       keepX = optimal_keepX_mRNA)
```

Plot

```{r}
plotIndiv(final_splsda_mRNA, comp = c(1,2), # plot samples from final model
          group = Y, ind.names = FALSE, # colour by class label
          ellipse = TRUE, legend = TRUE, # include 95% confidence ellipse
          title = 'sPLS-DA on mRNA, comp 1 & 2')
```

##### 1.3.1.2.4. Correlation circle plot

```{r}
plotVar(final_splsda_mRNA, comp = c(1,2), var.names = list(colnames(data_mRNA)), cex = 3) # generate correlation circle plot
```

##### 1.3.1.2.5. Prediction

Create training and testing dataset
```{r}
train_mRNA <- sample(1:nrow(data_mRNA), 50) # randomly select 50 samples in training
test_mRNA <- setdiff(1:nrow(data_mRNA), train_mRNA) # rest is part of the test set
```

```{r}
# store matrices into training and test set:
mRNA_train <- data_mRNA[train_mRNA, ]
mRNA_test <- data_mRNA[test_mRNA,]
Y_train_mRNA <- Y[train_mRNA]
Y_test_mRNA <- Y[test_mRNA]
```

Train the model
```{r}
train_splsda_mRNA <- splsda(mRNA_train, Y_train_mRNA, ncomp = optimal_ncomp_mRNA, keepX = optimal_keepX_mRNA)

```

Use the model on mRNA_test set
```{r}
predict_splsda_mRNA <- predict(train_splsda_mRNA, mRNA_test, 
                                dist = "mahalanobis.dist")
```

##### 1.3.1.2.6. Prediction accuracy

```{r}
# evaluate the prediction accuracy for the first two components
predict_comp2_mRNA <- predict_splsda_mRNA$class$mahalanobis.dist[,2]
table(factor(predict_comp2_mRNA, levels = levels(Y)), Y_test_mRNA)
```

##### 1.3.1.2.7. Performance plots


```{r}
auc_splsda_mRNA = auroc(final_splsda_mRNA, roc.comp = 1, print = FALSE) # AUROC for the first component

```

```{r}
auc.splsda = auroc(final_splsda_mRNA, roc.comp = 2, print = FALSE) # AUROC for all two components

```

### 1.3.2. sPLSDA for miRNA

On note :
X = data_miRNA
Y = data_class$Y

```{r}
Y = data_class$Y
miRNA_splsda <- splsda(data_miRNA, Y, ncomp = 10)  # set ncomp to 10 for performance assessment later
```

#### 1.3.2.1. Plot the samples projected onto the first two components of the PLS-DA subspace

```{r}
plotIndiv(miRNA_splsda , comp = 1:2, 
          group = Y, ind.names = FALSE,  # colour points by class
          ellipse = TRUE, # include 95% confidence ellipse for each class
          legend = TRUE, title = 'miRNA PLSDA with confidence ellipses')
```


#### 1.3.2.2. Tuning sPLSDA

##### 1.3.2.2.1. Select the number of components

Undergo performance evaluation in order to tune the number of components to use

```{r}
perf_splsda_miRNA <- perf(miRNA_splsda, validation = "Mfold", 
                          folds = 5, nrepeat = 10, # use repeated cross-validation
                          progressBar = FALSE, auc = TRUE) # include AUC values
```

Plot the outcome of performance evaluation across all ten components

```{r}
plot(perf_splsda_miRNA, col = color.mixo(5:7), sd = TRUE,
     legend.position = "horizontal")
```


```{r}
perf_splsda_miRNA$choice.ncomp # what is the optimal value of components according to perf()

```
Le nombre de composantes optimale est 6. On prend 2.

#### 1.3.2.2.2. Select the number of variables

Grid of possible keepX values that will be tested for each component

```{r}
list.keepX <- c(1:10,  seq(20, 300, 10))
```

Undergo the tuning process to determine the optimal number of variables

```{r}
tune_splsda_miRNA <- tune.splsda(data_miRNA, Y, ncomp = 2, # calculate for first 2 components
                                 validation = 'Mfold',
                                 folds = 5, nrepeat = 10, # use repeated cross-validation
                                 dist = 'max.dist', # use max.dist measure
                                 measure = "BER", # use balanced error rate of dist measure
                                 test.keepX = list.keepX,
                                 cpus = 2) # allow for paralleliation to decrease runtime
```

Plot output of variable number tuning

```{r}
plot(tune_splsda_miRNA, col = color.jet(2))
```

```{r}
tune_splsda_miRNA$choice.ncomp$ncomp # what is the optimal value of components according to tune.splsda()
```

```{r}
tune_splsda_miRNA$choice.keepX # what are the optimal values of variables according to tune.splsda()

```

These values are stored to form the final, optimised model.
```{r}
optimal_ncomp_miRNA <- 2
optimal_keepX_miRNA <- tune_splsda_miRNA$choice.keepX[1:optimal_ncomp_miRNA]
```

##### 1.3.2.2.3. Final Model

Form final model with optimised values for component and variable count
```{r}
final_splsda_miRNA <- splsda(data_miRNA, Y, 
                       ncomp = optimal_ncomp_miRNA, 
                       keepX = optimal_keepX_miRNA)
```

Plot

```{r}
plotIndiv(final_splsda_miRNA, comp = c(1,2), # plot samples from final model
          group = Y, ind.names = FALSE, # colour by class label
          ellipse = TRUE, legend = TRUE, # include 95% confidence ellipse
          title = 'sPLS-DA on miRNA, comp 1 & 2')
```

##### 1.3.2.2.4. Correlation circle plot

```{r}
plotVar(final_splsda_miRNA, comp = c(1,2), var.names = list(colnames(data_miRNA)), cex = 3) # generate correlation circle plot
```

#### 1.3.2.2.6. Prediction

Create training and testing dataset
```{r}
train_miRNA <- sample(1:nrow(data_miRNA), 50) # randomly select 50 samples in training
test_miRNA <- setdiff(1:nrow(data_miRNA), train_miRNA) # rest is part of the test set
```

```{r}
# store matrices into training and test set:
miRNA_train <- data_miRNA[train_miRNA, ]
miRNA_test <- data_miRNA[test_miRNA,]
Y_train_miRNA <- Y[train_miRNA]
Y_test_miRNA <- Y[test_miRNA]
```

Train the model
```{r}
train_splsda_miRNA <- splsda(miRNA_train, Y_train_miRNA, ncomp = optimal_ncomp_miRNA, keepX = optimal_keepX_miRNA)

```

Use the model on miRNA_test set
```{r}
predict_splsda_miRNA <- predict(train_splsda_miRNA, miRNA_test, 
                                dist = "mahalanobis.dist")
```

##### 1.3.2.2.6. Prediction accuracy

```{r}
# evaluate the prediction accuracy for the first two components
predict_comp2_miRNA <- predict_splsda_miRNA$class$mahalanobis.dist[,2]
table(factor(predict_comp2_miRNA, levels = levels(Y)), Y_test_miRNA)
```

#### 1.3.2.2.7. Performance plots

```{r}
auc_splsda_miRNA = auroc(final_splsda_miRNA, roc.comp = 1, print = FALSE) # AUROC for the first component

```

```{r}
auc.splsda = auroc(final_splsda_miRNA, roc.comp = 2, print = FALSE) # AUROC for all three components

```


```{r}
auc.splsda = auroc(final_splsda_miRNA, roc.comp = 6, print = FALSE) # AUROC for all three components

```

### 1.3.3. sPLSDA for protein

On note :
X = data_prot
Y = data_class$Y
```{r}
Y = data_class$Y
prot_splsda <- splsda(data_prot, Y, ncomp = 10)  # set ncomp to 10 for performance assessment later
```

#### 1.3.3.1. Plot the samples projected onto the first two components of the PLS-DA subspace

```{r}
plotIndiv(prot_splsda , comp = 1:2, 
          group = Y, ind.names = FALSE,  # colour points by class
          ellipse = TRUE, # include 95% confidence ellipse for each class
          legend = TRUE, title = 'prot PLSDA with confidence ellipses')
```

#### 1.3.3.2. Tuning sPLSDA

#### 1.3.3.2.1. Select the number of components

Undergo performance evaluation in order to tune the number of components to use

```{r}
perf_splsda_prot <- perf(prot_splsda, validation = "Mfold", 
                          folds = 5, nrepeat = 10, # use repeated cross-validation
                          progressBar = FALSE, auc = TRUE) # include AUC values
```

Plot the outcome of performance evaluation across all ten components

```{r}
plot(perf_splsda_prot, col = color.mixo(5:7), sd = TRUE,
     legend.position = "horizontal")
```


```{r}
perf_splsda_prot$choice.ncomp # what is the optimal value of components according to perf()

```
Le nombre de composantes optimale est 3. On choisi 2.

#### 1.3.3.2.2. Select the number of variables

Grid of possible keepX values that will be tested for each component

```{r}
list.keepX <- c(1:10,  seq(20, 300, 10))
```

Undergo the tuning process to determine the optimal number of variables

```{r}
tune_splsda_prot <- tune.splsda(data_prot, Y, ncomp = 2, # calculate for first 2 components
                                 validation = 'Mfold',
                                 folds = 5, nrepeat = 10, # use repeated cross-validation
                                 dist = 'max.dist', # use max.dist measure
                                 measure = "BER", # use balanced error rate of dist measure
                                 test.keepX = list.keepX,
                                 cpus = 2) # allow for paralleliation to decrease runtime
```

Plot output of variable number tuning

```{r}
plot(tune_splsda_prot, col = color.jet(2))
```

```{r}
tune_splsda_prot$choice.ncomp$ncomp # what is the optimal value of components according to tune.splsda()
```


```{r}
tune_splsda_prot$choice.keepX # what are the optimal values of variables according to tune.splsda()
```

These values are stored to form the final, optimised model.
```{r}
optimal_ncomp_prot <- 2
optimal_keepX_prot <- tune_splsda_prot$choice.keepX[1:optimal_ncomp_prot]
```

#### 1.3.3.2.3. Final Model

Form final model with optimised values for component and variable count
```{r}
final_splsda_prot <- splsda(data_prot, Y, 
                       ncomp = optimal_ncomp_prot, 
                       keepX = optimal_keepX_prot)
```

Plot

```{r}
plotIndiv(final_splsda_prot, comp = c(1,2), # plot samples from final model
          group = Y, ind.names = FALSE, # colour by class label
          ellipse = TRUE, legend = TRUE, # include 95% confidence ellipse
          title = 'sPLS-DA on protein, comp 1 & 2')
```

#### 1.3.3.2.3. Correlation circle plot

```{r}
plotVar(final_splsda_prot, comp = c(1,2), var.names = list(colnames(data_prot)), cex = 3) # generate correlation circle plot
```

#### 1.3.3.2.5. Prediction

Create training and testing dataset
```{r}
train_prot <- sample(1:nrow(data_prot), 50) # randomly select 50 samples in training
test_prot <- setdiff(1:nrow(data_prot), train_prot) # rest is part of the test set
```

```{r}
# store matrices into training and test set:
prot_train <- data_prot[train_prot, ]
prot_test <- data_prot[test_prot,]
Y_train_prot <- Y[train_prot]
Y_test_prot <- Y[test_prot]
```

Train the model
```{r}
train_splsda_prot <- splsda(prot_train, Y_train_prot, ncomp = optimal_ncomp_prot, keepX = optimal_keepX_prot)

```

Use the model on prot_test set
```{r}
predict_splsda_prot <- predict(train_splsda_prot, prot_test, 
                                dist = "mahalanobis.dist")
```

#### 1.3.3.2.6. Prediction accuracy

```{r}
# evaluate the prediction accuracy for the first two components
predict_comp2_prot <- predict_splsda_prot$class$mahalanobis.dist[,2]
table(factor(predict_comp2_prot, levels = levels(Y)), Y_test_prot)
```

#### 1.3.3.2.8. Performance plots

```{r}
auc_splsda_prot = auroc(final_splsda_prot, roc.comp = 1, print = FALSE) # AUROC for the first component

```

```{r}
auc.splsda = auroc(final_splsda_prot, roc.comp = 2, print = FALSE) # AUROC for all three components

```

On choisi de prendre que 2 composantes pour obtenir le modèle le plus simple.



# 2. Analyse d'intégration



```{r}
data <- readRDS("data_tcga.rds")
class_data <- data$sample_info
data.scaled_mRNA <- readRDS("mRNA_data_scaled.rds")
data.scaled_prot <- readRDS("prot_data_scaled.rds")
data.scaled_miRNA <- readRDS("miRNA_data_scaled.rds")  
```


## 2.1. PLS


### 2.1.1. pls1_comparaison_miRNA_mRNA

```{r}
pls1.result <- pls(data.scaled_miRNA,data.scaled_mRNA , ncomp = 2 ) # run the method
plotIndiv(pls1.result , group = class_data$Y , legend = TRUE, ellipse = TRUE)   
plotVar(pls1.result , legend = c("miRNA", "mRNA") ,  var.names = FALSE)
plotArrow(pls1.result , group = class_data$Y , legend = TRUE)
```

### 2.1.2. pls2_comparaison_miRNA_prot

```{r}
pls2.result <- pls(data.scaled_miRNA,data.scaled_prot , ncomp = 2 ) 
plotIndiv(pls2.result , group = class_data$Y , legend = TRUE, ellipse = TRUE)   
plotVar(pls2.result , legend = c("miRNA", "prot") ,  var.names = FALSE)
plotArrow(pls2.result , group = class_data$Y , legend = TRUE)
```

### 2.1.3. pls3_comparaison_mRNA_prot

```{r}
pls3.result <- pls(data.scaled_mRNA,data.scaled_prot , ncomp = 2) 
plotIndiv(pls3.result , group = class_data$Y , legend = TRUE, ellipse = TRUE)   
plotVar(pls3.result , legend = c("mRNA", "prot") ,  var.names = FALSE)
plotArrow(pls3.result , group = class_data$Y , legend = TRUE)
```

## 2.2. sPLS


### 2.2.1. Tuning sPLS

On selectionne le nombre de composantes principales.

```{r}
spls_prot_gene <- spls(data.scaled_mRNA,data.scaled_prot , ncomp = 10 , mode = 'regression')


per_spls_prot_gene <- perf(spls_prot_gene, validation = 'Mfold',
                        folds = 10, nrepeat = 5) 

plot(per_spls_prot_gene , criterion = 'Q2.total')
```

On prend un nombre de composantes de 2.


### 2.2.2. KeepX et keepY


#vu le resultat du graphe on va réduire le nombre de components à 2

```{r}
list.keepX = c(seq(1, 10, 1)) 
list.keepY = c(seq(1, 10, 1))

spls_final<- tune.spls(data.scaled_mRNA,data.scaled_prot, ncomp = 2,
                             test.keepX = list.keepX,
                             test.keepY = list.keepY,
                             nrepeat = 1, folds = 10, # use 10 folds
                             mode = 'regression', measure = 'cor') 

plot(spls_final)

optimal.keepX <- spls_final$choice.keepX
print(optimal.keepX)

optimal.keepY <- spls_final$choice.keepY
print(optimal.keepY)
```

On devrait prendre 2 et 6 features pour les composantes 1 et 2 de mRNA respectivement.
On devrait prendre 1 et 1 features pour les composantes 1 et 2 de mRNA respectivement.

On choisi cependant de suivre les recommandations de l'énoncé et de prendre 10 et 5 pour les deux bloques.

### 2.2.3. Création du modèle

Maintenant que nous avons choisi nos paramètres, nous pouvons lancer notre sPLS.

```{r}
final<- spls(data.scaled_mRNA,data.scaled_prot, ncomp = 2, 
                         keepX = c(10, 5),
                         keepY = c(10, 5),
                         mode = "regression")
```

Plotons les résultats.

```{r}
plotVar(final, cex = c(3,4), var.names = c(FALSE, TRUE) )

plotIndiv(final,
          group = class_data$Y, legend = T, ellipse = TRUE)

plotArrow(final , group = class_data$Y , legend = TRUE )

network(final , comp = 1:2 , cutoff = 0.6, 
        shape.node = c("rectangle", "circle"))
```


# 3. Mise en réseau

## 3.1. Réseaux de régulation de gènes

### 3.1.0 Utilisation de get_grn

Nous n'avons pas réussi à utiliser la fonction get_grn de netOmics. Voici les résultats obtenus lors de l'utilisation de cette fonction. Vous trouverez en 3.1.1 l'alternative que nous avons utilisé.

```{r}
grn <- netOmics::get_grn(mRNa_data)
get_graph_stats(grn)
deg <- degree(grn)
hist(deg, main = "Histogram of degree")
table(deg)
plot(grn, vertex.color = "lightblue", vertex.label = NA, vertex.size = 9, edge.width = 8, edge.color = "black")

```


### 3.1.1. Construction du GRN

```{r}
g <- graph_from_adjacency_matrix(
  as.matrix(as.dist(cor(t(mRNa_data), method="pearson"))),
  mode="undirected",
  weighted=TRUE,
  diag=FALSE
)
E(g)$arrow.size <- 0.5
g <- delete_edges(g, E(g)[which(E(g)$weight<0.5)])
plot(g, vertex.color = "lightblue", vertex.label = NA, vertex.size = 9, edge.width = 1, edge.color = "black", layout=layout.lgl)
```

### 3.1.2. Statistiques du graph

```{r}
get_graph_stats(g)
```

### 3.1.3. Distribution des degrés

```{r}
deg <- degree(g)
hist(deg, main = "Distribution des degrés")
```

### 3.1.4. Gène le plus connecté

```{r}
names(deg[which(deg == max(deg))])
```

Le gène le plus connecté est le gène A0DV

## 3.2. Réseaux PPI

Notre jeu de données prot_data ne contient que 20 protéines avec l'annotation Uniprot. Nous avons essayé de réaliser le travail demandé mais sans succès. Vous trouverez ci-dessous des pistes que nous avons explorés.

### 3.2.1. BAPTISTE FAUT QUE TU METTES LE CODE
```{r}
uniprot_data <- readRDS("uniprot_proteins.Rds")
```

