---
title: "multi_omics_project"
author: "Delhomme Jean, Lecourieux Adriana, Rousseau Baptiste, Graa Maha"
date: "2022-10-12"
output: pdf_document
---



# 0. Load libraries



```{r}
library(mixOmics)
library(tidyverse)
library(netOmics)
library(igraph)
library(gprofiler2)
library(org.Hs.eg.db)
```



# 1. Analyse préliminaire



## 1.1. Preprocessing


### 1.1.1 Importation des données

```{r}
data <- readRDS("data_tcga.Rds")
mRNa_data <- data$mRNA
prot_data <- data$prot
miRNA_data <- data$miRNA
```

Nous avons à dispositions des données de protéine, mRNA et miRNA provenant de 150 échantillons patients.

```{r}
sample_info_data <- data$sample_info
summary(sample_info_data) 
```
Il y a 3 classes :Basal, Her2, et LumA.

### 1.1.2. Présence de NAs

```{r}
table(is.na(mRNa_data))
table(is.na(miRNA_data))
table(is.na(prot_data))
table(is.na(sample_info_data))
```
Les données sont dépourvues de NAs.

### 1.1.3. Distributions des features, par échantillons, par classes, par bloc

Distribution des classes

```{r}
summary(as.factor(sample_info_data$Y))
```

Distribution des features

mRNA
```{r}
boxplot(mRNa_data, col = as.factor(sample_info_data$Y), main = "boxplot mRNA")
```
miRNA
```{r}
boxplot(miRNA_data, col = as.factor(sample_info_data$Y), main = "boxplot miRNA")
```
Protein
```{r}
boxplot(prot_data, col = as.factor(sample_info_data$Y), main = "boxplot prot")
```
sample
```{r}
boxplot(t(mRNa_data), col = as.factor(sample_info_data$Y), main = "boxplot sample")
```

La distribution des features n'est pas homogène. Nous allons filtrer les features peu abondantes et celles présentant peu de variabilité. Nous allons également appliquer une mise à l'échelle.

### 1.1.4. Filtrer les features peu abondantes et avec peu de variabilité

mRNA
```{r}
data_mRNA <- mRNa_data[,colSums(mRNa_data) > 400] #on enleve les valeurs inférieur à 400 (bruit de fond).
dim(data_mRNA) # regarde dim du nouveau df : enlever 10 genes
hist(colSums((mRNa_data)))
coef_var <- function(x){
    c_var = sd(x)/mean(x)
}
coef_mRNA <- as.numeric(lapply(data_mRNA, coef_var))
hist(coef_mRNA)
```
```{r}
data.filtered_mRNA <- data_mRNA[,abs(coef_mRNA) > 0.15]
```

```{r}
dim(data.filtered_mRNA)
dim(mRNa_data)
```
4 gènes sont peu exprimés.
25 gènes varient peu. Il reste 152 données de mRNA.

Protein
```{r}
data_prot <- prot_data[,colSums(prot_data) > -95]
dim(data_prot)
hist(colSums(data_prot)) 

coef_var <- function(x){
    c_var = sd(x)/mean(x)
}
coef_prot <- as.numeric(lapply(data_prot, coef_var))
hist(coef_prot)
```

```{r}
data.filtered_prot <- data_prot[,coef_prot > -50]
```


```{r}
dim(data.filtered_prot)
dim(prot_data)
```
2 protéines correspondant à du bruit de fond.
2 protéines varient peu. Il reste 138 données de protéines.

miRNA
```{r}
colSums(miRNA_data)

hist(colSums(miRNA_data), breaks = 20)
#on decide de ne rien considerer comme du bruit de fond

coef_var <- function(x){
    c_var = sd(x)/mean(x)
}
coef_miRNA <- as.numeric(lapply(as.data.frame(miRNA_data), coef_var))
hist(coef_miRNA)

```
```{r}
data.filtered_miRNA <- miRNA_data[,coef_miRNA > 0.05]
```

```{r}
dim(data.filtered_miRNA)
dim(miRNA_data)
```
0 miRNA corerspondent à du bruit de fond. 5 miRNA sont peu variants. On en conserve 179.

### 1.1.5. Transformation des données

Nous comparons les résultats d'un scaling classique ou par log. Les résultats obtenus par le log ne sont pas satisfaisant. Nous prenons le sclaing classique.

mRNA
```{r}
data.logged_mRNA <- log(data.filtered_mRNA)
data.scaled_mRNA <- scale(data.filtered_mRNA, center = TRUE, scale = TRUE)
```

```{r}
boxplot(data.logged_mRNA, col = as.factor(sample_info_data$Y), main = "boxplot mRNA after log")
```

```{r}
boxplot(data.scaled_mRNA, col = as.factor(sample_info_data$Y), main = "boxplot mRNA after scale")

```

Protéines
```{r}
data.logged_prot <- log(data.filtered_prot)
data.scaled_prot <- scale(data.filtered_prot, center = TRUE, scale = TRUE)
```

```{r}
boxplot(data.logged_prot, col = as.factor(sample_info_data$Y), main = "boxplot prot after log")
```

```{r}
boxplot(data.scaled_prot, col = as.factor(sample_info_data$Y), main = "boxplot prot after scale")

```

miRNA
```{r}
data.logged_miRNA <- log(data.filtered_miRNA)
data.scaled_miRNA <- scale(data.filtered_miRNA, center = TRUE, scale = TRUE)
```

```{r}
boxplot(data.logged_miRNA, col = as.factor(sample_info_data$Y), main = "boxplot miRNA after log")
```

```{r}
boxplot(data.scaled_miRNA, col = as.factor(sample_info_data$Y), main = "boxplot miRNA after scale")

```

### 1.1.5. Gènes et protéines les plus variants

• Quels sont les gènes les plus variants ? les protéines ? Quels sont leurs rôles biologiques ?
• Le gène le plus variant est-il traduit et présent dans le dataset 

```{r}
max_mRNA <- max(coef_mRNA)
which(coef_mRNA == max_mRNA)
```

```{r}
 colnames(mRNa_data[93])
```
ENSG00000189058 est le gène le plus variant. Il correspond au gène APOD est un marqueur du cancer du sein. Il n'est pas présent dans les protéines.

```{r}
max_prot <- max(coef_prot)
which(coef_prot == max_prot)
```
```{r}
 colnames(prot_data[97])
```
Pea-15 regule la prolifération cellulaire et joue un rôle clé dans la prolifération des cellules cancéreuses.

### 1.1.6. Export des données

```{r}
saveRDS(data.scaled_mRNA, file = "mRNA_data_scaled.rds")
saveRDS(data.scaled_miRNA, file = "miRNA_data_scaled.rds")
saveRDS(data.scaled_prot, file = "prot_data_scaled.rds")
```


## 1.2. Analyse en composante principale


### 1.2.1. Import des données

```{r}
data <- readRDS("data_tcga.rds")
mRNA_data <- readRDS("mRNA_data_scaled.rds")
miRNA_data <- readRDS("miRNA_data_scaled.rds")
prot_data <- readRDS("prot_data_scaled.rds")
class_data <- data$sample_info
```

### 1.2.2. PCA

On commence par choisir le nombre de composantes à analyser.

#### 1.2.2.1. Nombre de composantes à analyser

```{r}
# plot the explained variance per component
plot(pca(mRNA_data, ncomp = 10, center = TRUE, scale = TRUE),
     main = "Explained variance per component - mRNA")

plot(pca(miRNA_data, ncomp = 10, center = TRUE, scale = TRUE),
     main = "Explained variance per component - miRNA")

plot(pca(prot_data, ncomp = 10, center = TRUE, scale = TRUE),
     main = "Explained variance per component - prot")
```
D'après ces résultats, nous choisissons un ncomp de 2 pour l'ensemble des blocs.

#### 1.2.2.2. PCA plots

mRNA

```{r}
plotIndiv(pca(mRNA_data),
          group = class_data$Y,ind.names = FALSE, 
          ellipse = TRUE,
          legend = TRUE,
          title = "PCA on mRNA, comp 1 & 2")  # plot the samples

plotVar(pca(mRNA_data), var.names = FALSE)  # plot the variables
```

miRNA

```{r}
plotIndiv(pca(miRNA_data),
          group = class_data$Y,ind.names = FALSE, 
          ellipse = TRUE,
          legend = TRUE,
          title = "PCA on miRNA, comp 1 & 2")  # plot the samples

plotVar(pca(miRNA_data), var.names = FALSE)    # plot the variables
```

prot

```{r}
plotIndiv(pca(prot_data),
          group = class_data$Y, ind.names = FALSE, 
          ellipse = TRUE,
          legend = TRUE,
          title = "PCA on prot, comp 1 & 2")  # plot the samples

plotVar(pca(prot_data), var.names = FALSE)    # plot the variables
```

### 1.2.3. sPCA

Comme pour la PCA, on choisi d'abod le ncomp.

#### 1.2.3.1. Explained variance plot (ncomp)

```{r}
# plot the explained variance per component
plot(spca(mRNA_data, ncomp = 10, center = TRUE, scale = TRUE),
     main = "Explained variance per component - mRNA")

plot(spca(miRNA_data, ncomp = 10, center = TRUE, scale = TRUE),
     main = "Explained variance per component - miRNA")

plot(spca(prot_data, ncomp = 10, center = TRUE, scale = TRUE),
     main = "Explained variance per component - prot")
```

De même, on choisi ncomp =2.

#### 1.2.3.2. keepX

Dans la sPCA, il faut également choisir le nombre de variables utilisées pour le calcule des composants.

```{r}
set.seed(8589) # for reproducibility with this case study, remove otherwise
test.keepX <- c(seq(5, 10, 1)) # set the number of variable values to be tested

# mRNA
tune.spca.res <- tune.spca(mRNA_data, ncomp = 2, # generate the first 3 components
                           nrepeat = 5, # repeat the cross-validation 5 times
                           folds = 3, # use 3 folds for the cross-validation
                           test.keepX = test.keepX)

plot(tune.spca.res) # plot the optimisation output

# miRNA
tune.spca.res <- tune.spca(miRNA_data, ncomp = 2, # generate the first 3 components
                           nrepeat = 5, # repeat the cross-validation 5 times
                           folds = 3, # use 3 folds for the cross-validation
                           test.keepX = test.keepX)

plot(tune.spca.res) # plot the optimisation output

# prot
tune.spca.res <- tune.spca(prot_data, ncomp = 2, # generate the first 3 components
                           nrepeat = 5, # repeat the cross-validation 5 times
                           folds = 3, # use 3 folds for the cross-validation
                           test.keepX = test.keepX)

plot(tune.spca.res) # plot the optimisation output
```

Permet de trouver le optimal number of feature. Le problème c'est qu'il y a une grande dimension aléatoire. Comme suggéré dans l'énoncé, on prend 10 feature pour la composante 1 et 5 feature pour la composante 2.

#### 1.2.3.3. sPCA plots

mRNA

```{r}
final.spca <- spca(mRNA_data, ncomp = 2, # based off figure 1, three components is best
                   keepX = c(10,5))

# plot final sPCA samples for first two components
plotIndiv(final.spca, comp = c(1, 2), ind.names = FALSE, 
          group = class_data$Y,
          ellipse = TRUE,
          legend = TRUE,
          title = "sPCA on mRNA, comp 1 & 2")

# plot variables against the sPCA components
plotVar(final.spca, comp = c(1, 2), var.names = TRUE)$names
```

miRNA

```{r}
final.spca <- spca(miRNA_data, ncomp = 2, # based off figure 1, three components is best
                   keepX = c(10,5))

# plot final sPCA samples for first two components
plotIndiv(final.spca, comp = c(1, 2), ind.names = FALSE, 
          group = class_data$Y,
          ellipse = TRUE,
          legend = TRUE,
          title = "sPCA on miRNA, comp 1 & 2")

# plot variables against the sPCA components
plotVar(final.spca, comp = c(1, 2), var.names = TRUE)$names
```

prot

```{r}
final.spca <- spca(prot_data, ncomp = 2, # based off figure 1, three components is best
                   keepX = c(10,5))

# plot final sPCA samples for first two components
plotIndiv(final.spca, comp = c(1, 2), ind.names = FALSE, 
          group = class_data$Y,
          ellipse = TRUE,
          legend = TRUE,
          title = "sPCA on prot, comp 1 & 2")

# plot variables against the sPCA components
plotVar(final.spca, comp = c(1, 2), var.names = TRUE)$names
```

La séparation des classes n'est pas bonne que ce soit avec la PCA ou avc la sPCA. 
Dans le cas de la PCA, les variables ayant le plus d'impacte sur les axes sont trop nombreuses pour être véritablement appréciées.
Dans le cas de la sPCA, les variables ayant le plus de poids (celles conservées avec notre keepX) sont affichées comme output.
