---
title: "multi_omics_project"
author: "Adriana_Lecourieux"
date: "2022-10-08"
output: pdf_document
---

# 0. Load libraries





```{r}
library(mixOmics)
library(tidyverse)
library(igraph)
library(gprofiler2)
```


```{r}
#library(netOmics)
#library(org.Hs.eg.db)
```


# 1. Importation des données en R et présentation du dataset

## 1.1 Importation des données
```{r}
data <- readRDS("data_tcga.Rds")
mRNa_data <- data$mRNA
prot_data <- data$prot
miRNA_data <- data$miRNA

```
Nous avons à dispositions des données de protéine, mRNA et miRNA provenant de 150 échantillons patients.


```{r}
sample_info_data <- data$sample_info
table(sample_info_data) 
```
Il y a 3 classes :basal, Her2, et Luma

# 2. Analyse préliminaire

## 2.1. Preprocessing

Présence de NAs ?
```{r}
table(is.na(mRNa_data))
table(is.na(miRNA_data))
table(is.na(prot_data))
table(is.na(sample_info_data))
```
### 2.1.1 Présentation des distributions des features, par échantillons, par classes, par bloc

Distribution des classes

```{r}
summary(as.factor(sample_info_data$Y))
```
Distribution des features

mRNA
```{r}
boxplot(mRNa_data, col = as.factor(sample_info_data$Y), main = "boxplot mRNA")
```
miRNA
```{r}
boxplot(miRNA_data, col = as.factor(sample_info_data$Y), main = "boxplot miRNA")
```
Protein
```{r}
boxplot(prot_data, col = as.factor(sample_info_data$Y), main = "boxplot prot")
```
sample
```{r}
boxplot(t(mRNa_data), col = as.factor(sample_info_data$Y), main = "boxplot sample")
```
### 2.1.2 filtrer les features peu abondants et avec peu de variabilité
mRNA
```{r}
data_mRNA <- mRNa_data[,colSums(mRNa_data) > 400] #on enleve 5% des val
dim(data_mRNA) # regarde dim du nouveau df : enlever 10 genes
hist(colSums((mRNa_data)))
coef_var <- function(x){
    c_var = sd(x)/mean(x)
}
coef_mRNA <- as.numeric(lapply(data_mRNA, coef_var))
hist(coef_mRNA)
```
```{r}
data.filtered_mRNA <- data_mRNA[,abs(coef_mRNA) > 0.15]
```

```{r}
dim(data.filtered_mRNA)
dim(mRNa_data)
```
4 gènes sont peu exprimés.
25 gènes varient peu. Il reste 146 données de mRNA.

Protein
```{r}

data_prot <- prot_data[,colSums(prot_data) > -95]
dim(data_prot)
hist(colSums(data_prot)) 

coef_var <- function(x){
    c_var = sd(x)/mean(x)
}
coef_prot <- as.numeric(lapply(data_prot, coef_var))
hist(coef_prot)
```

```{r}
data.filtered_prot <- data_prot[,coef_prot > -50]
```


```{r}
dim(data.filtered_prot)
dim(prot_data)
```
2 protéines correspondant à du bruit de fond.
2 protéines varient peu. Il reste 48 données de protéines.

miRNA
```{r}
colSums(miRNA_data)

hist(colSums(miRNA_data), breaks = 20)
#on decide de ne rien considerer comme du bruit de fond

coef_var <- function(x){
    c_var = sd(x)/mean(x)
}
coef_miRNA <- as.numeric(lapply(as.data.frame(miRNA_data), coef_var))
hist(coef_miRNA)

```
```{r}
data.filtered_miRNA <- miRNA_data[,coef_miRNA > 0.05]
```

```{r}
dim(data.filtered_miRNA)
dim(miRNA_data)
```
5 miRNA sont peu variants.

### 2.1.3. Transformation des données
mRNA
```{r}
data.logged_mRNA <- log(data.filtered_mRNA)
data.scaled_mRNA <- scale(data.filtered_mRNA, center = TRUE, scale = TRUE)
```

```{r}
boxplot(data.logged_mRNA, col = as.factor(sample_info_data$Y), main = "boxplot mRNA after log")
```

```{r}
boxplot(data.scaled_mRNA, col = as.factor(sample_info_data$Y), main = "boxplot mRNA after scale")

```

Protéines
```{r}
data.logged_prot <- log(data.filtered_prot)
data.scaled_prot <- scale(data.filtered_prot, center = TRUE, scale = TRUE)
```

```{r}
boxplot(data.logged_prot, col = as.factor(sample_info_data$Y), main = "boxplot prot after log")
```

```{r}
boxplot(data.scaled_prot, col = as.factor(sample_info_data$Y), main = "boxplot prot after scale")

```

miRNA
```{r}
data.logged_miRNA <- log(data.filtered_miRNA)
data.scaled_miRNA <- scale(data.filtered_miRNA, center = TRUE, scale = TRUE)
```

```{r}
boxplot(data.logged_miRNA, col = as.factor(sample_info_data$Y), main = "boxplot miRNA after log")
```

```{r}
boxplot(data.scaled_miRNA, col = as.factor(sample_info_data$Y), main = "boxplot miRNA after scale")

```

### 2.1.4 Gènes et protéines les plus variants

• Quels sont les gènes les plus variants ? les protéines ? Quels sont leurs rôles biologiques ?
• Le gène le plus variant est-il traduit et présent dans le dataset 

```{r}
max_mRNA <- max(coef_mRNA)
which(coef_mRNA == max_mRNA)
```
```{r}
 colnames(mRNa_data[95])
```
ENSG00000170017 est le gène le plus variant. Il correspond au gène ALCAM, souvent exprimé lors de cancer du sein. 

```{r}
max(coef_prot)
```

# 3. Export data

```{r}
saveRDS(data.scaled_mRNA, file = "mRNA_data_scaled.rds")
saveRDS(data.scaled_miRNA, file = "miRNA_data_scaled.rds")
saveRDS(data.scaled_prot, file = "prot_data_scaled.rds")
```


